---
title: "Laboratório 3: Dados relacionais e operações do tipo join"
author: "Ana Julia Sanches de Araujo"
format: pdf
editor: source
---

## 
```{r message=FALSE, warning=FALSE}
# Carregue os pacotes relevantes para este Laboratório

library(readr)
library(dplyr)
```

1. Importe, utilizando o pacote readr, cada um dos três arquivos disponíveis. Os objetos resultantes devem ser chamados flights, airlines e airports.

Para o arquivo de aeroportos, importe apenas as colunas IATA_CODE, CITY, STATE, LATITUDE, LONGITUDE;
Para o arquivo de vôos:
a. Importe apenas as colunas DESTINATION_AIRPORT e ARRIVAL_DELAY;
b. Leia apenas 1 milhão de linhas por vez;
c. Remova vôos em que o aeroporto de destino comece com a letra 1;
d. Remova registros em que existam pelo menos uma coluna faltante;
e. Determine, para cada parte do arquivo, as estatísticas suficientes para a determinação do atraso médio por aeroporto de destino;
f. Ao finalizar a leitura do arquivo, combine as estatísticas suficientes de modo a produzir a média de atraso por aeroporto.

```{r}
# Importa o arquivo inteiro sem restrições
airlines <- read_csv("airlines.csv")

# Importa os aeroportos filtrando as colunas na hora da leitura
airports <- read_csv("airports.csv",
  col_types = cols_only(
    IATA_CODE = col_character(),
    CITY = col_character(),
    STATE = col_character(),
    LATITUDE = col_double(),
    LONGITUDE = col_double()
  )
)
```
```{r}
# Regras A e B: Lê o arquivo em lotes de 1 milhão e com apenas 2 colunas
# Criando a função que filtra e calcula estatísticas para cada lote

processa_lote <- function(df, pos) {
  df %>%
    filter(!startsWith(DESTINATION_AIRPORT, "1")) %>%
    filter(!is.na(DESTINATION_AIRPORT) & !is.na(ARRIVAL_DELAY)) %>%
    group_by(DESTINATION_AIRPORT) %>%
    summarise(
      soma_dos_atrasos = sum(ARRIVAL_DELAY),
      quantidade_de_voos = n(),
      .groups = "drop"
    )
}
lotes_processados <- read_csv_chunked(
  file = "flights.csv",
  chunk_size = 1000000,
  callback = DataFrameCallback$new(processa_lote),
  col_types = cols_only(
    DESTINATION_AIRPORT = col_character(),
    ARRIVAL_DELAY = col_double()
  )
)

# Regra F: Junta todos os lotes e calcula a média verdadeira
flights <- lotes_processados %>%
  # Agrupa novamente, pois o aeroporto "JFK" pode ter aparecido no lote 1 e no lote 2
  group_by(DESTINATION_AIRPORT) %>%
  summarise(
    soma_final = sum(soma_dos_atrasos),
    voos_finais = sum(quantidade_de_voos),
    .groups = "drop"
  ) %>%
  # Finalmente, cria a coluna de média dividindo o total pelo número de voos
  mutate(atraso_medio = soma_final / voos_finais) %>%
  # Joga fora as colunas de soma e mantém só o destino e a média
  select(DESTINATION_AIRPORT, atraso_medio)
```

2. Selecione a operação apropriada join para incluir, na tabela flights, as colunas CITY e STATE do objeto airports. Para executar esta tarefa:

a. Identifique a coluna que é a chave na tabela flights;
b. Identifique a coluna que é a chave na tabela airports;
c.Quais são os aeroportos que estão listados em flights, mas estão ausentes em airports?
d. Apresente o comando que combine ambas as tabelas, indicando explicitamente as chaves;
e. Armazene a tabela resultante no objeto flights.
```{r}
# c. Aeroportos em flights ausentes em airports
aeroportos_ausentes <- anti_join(
  x = flights, 
  y = airports, 
  by = c("DESTINATION_AIRPORT" = "IATA_CODE")
)

# Exibe o resultado na tela
aeroportos_ausentes
```
```{r}
# d e e. Combinando as tabelas e salvando no objeto flights
flights <- flights %>%
  left_join(
    airports, 
    by = c("DESTINATION_AIRPORT" = "IATA_CODE")
  ) %>%
  # Mantendo apenas as colunas que importam para deixar a tabela limpa
   select(DESTINATION_AIRPORT, atraso_medio, CITY, STATE, LATITUDE, LONGITUDE)

# Exibe as primeiras linhas para conferir se deu certo
head(flights)
```

3.Quantos aeroportos cada estado possui? Apresente uma tabela ordenada de forma decrescente (no número de aeroportos).
```{r}
# 3. Contagem de aeroportos por estado em ordem decrescente
contagem_estados <- airports %>%
  group_by(STATE) %>%
  summarise(
    num_aeroportos = n(),
    .groups = "drop"
  ) %>%
  # arrange() ordena a tabela; desc() garante que seja do maior para o menor
  arrange(desc(num_aeroportos))

# Exibe o resultado final
contagem_estados
```
4. Apresente um mapa representando todos os atrasos observados por aeroporto.

a. Carregue o pacote leaflet;
b. Combine os comandos leaflet, addTiles e addMarkers para a criação de um mapa básico;
c. Armazene o grafico em b) numa variável chamada this;
d. Adicione as duas linhas abaixo após a criação da variável this (apenas se você estiver usando Jupyter):

```{r}
# a. Carregue o pacote leaflet
library(leaflet)

# b e c. Combine os comandos e armazene na variável 'this'
this <- leaflet(data = flights) %>%
  addTiles() %>%  # Desenha o mapa base (ruas, continentes, etc)
  addMarkers(
    lng = ~LONGITUDE, 
    lat = ~LATITUDE,
    # Um bônus: adicionando o nome e o atraso quando clicar no balãozinho!
    popup = ~paste(DESTINATION_AIRPORT, "<br>Atraso Médio:", round(atraso_medio, 2))
  )

# Exibe o mapa na sua tela
this
```

