---
title: "Lista05_Sanches"
author: "Ana Júlia Sanches de Araujo"
format: pdf
editor: visual
---

```{r}
library(DBI)
library(RSQLite)

# Conecta/Cria o arquivo
con <- dbConnect(RSQLite::SQLite(), "me315.sqlite")
```

## Hands-on
1. Qual seria a nova área (em acres) de cada reserva natural caso sua área atual fosse aumentada em 20%? Apresente o nome da reserva, a área atual e a nova área após o aumento.
```{sql connection=con}
SELECT 
  PNAME, 
  ACRES AS area_atual, 
  ACRES * 1.20 AS nova_area 
FROM PRESERVE;
```

2. Qual seria a área de cada reserva natural se sua área atual fosse reduzida para um terço do tamanho atual? Apresente o nome da reserva, a área atual em acres e a área ajustada em acres.
```{sql connection=con}
SELECT 
  PNAME, 
  ACRES AS area_atual, 
  ACRES / 3.0 AS area_ajustada 
FROM PRESERVE;
```

3.  Para todas as reservas naturais, apresente o nome da reserva e sua taxa de entrada atual. Apresente também uma taxa ajustada, calculada adicionando US$ 50,00 à taxa atual e, em seguida, dividindo o resultado por 2.
```{sql connection=con}
SELECT 
  PNAME, 
  FEE AS taxa_atual, 
  (FEE + 50) / 2.0 AS taxa_ajustada 
FROM PRESERVE;
```

4. 4.Apresente os valores médio, máximo e mínimo de ACRES para todas as reservas naturais localizadas no Arizona.
```{sql connection=con}
SELECT 
  AVG(ACRES) AS media_acres, 
  MAX(ACRES) AS maximo_acres, 
  MIN(ACRES) AS minimo_acres 
FROM PRESERVE 
WHERE STATE = 'AZ';
```

5. Apresente o primeiro nome de reserva em ordem alfabética.
```{sql connection=con}
SELECT MIN(PNAME) AS primeiro_nome 
FROM PRESERVE;
```
6. Desconsidere as taxas de entrada iguais a zero. Quantas taxas de entrada distintas existem na tabela PRESERVE?
```{sql connection=con}
SELECT COUNT(DISTINCT FEE) AS taxas_distintas 
FROM PRESERVE 
WHERE FEE > 0;
```
7. Escreva uma instrução SELECT que demonstre que PNAME não contém atualmente valores duplicados.
```{sql connection=con}
SELECT 
  COUNT(PNAME) AS total_nomes, 
  COUNT(DISTINCT PNAME) AS nomes_unicos 
FROM PRESERVE;
```


8. Suponha que você pretenda estabelecer uma nova política para o cálculo das taxas de entrada. Cada reserva natural cobrará uma taxa de US$ 0,02 por acre. Qual será a taxa média de entrada das reservas naturais localizadas no Arizona?
```{sql connection=con}
SELECT AVG(ACRES * 0.02) AS taxa_media_nova 
FROM PRESERVE 
WHERE STATE = 'AZ';
```


9. Suponha que o salário de cada funcionário seja aumentado em 10%. Apresente o número do funcionário, seu nome, salário antigo e novo salário. A tabela resultante deve ter quatro colunas denominadas ENO, ENAME, OLDSALARY e NEWSALARY. Ordene o resultado pelo novo salário.
```{sql connection=con}
SELECT 
  ENO, 
  ENAME, 
  SALARY AS OLDSALARY, 
  SALARY * 1.10 AS NEWSALARY 
FROM EMPLOYEE 
ORDER BY NEWSALARY;
```


10. Modifique o exercício anterior. Apresente apenas os registros dos funcionários cujo novo salário seja superior a US$ 2.000,00.
```{sql connection=con}
SELECT 
  ENO, 
  ENAME, 
  SALARY AS OLDSALARY, 
  SALARY * 1.10 AS NEWSALARY 
FROM EMPLOYEE 
WHERE (SALARY * 1.10) > 2000 
ORDER BY NEWSALARY;
```


11. Apresente a soma, a média, o valor máximo e o valor mínimo de todos os valores de SALARY.
```{sql connection=con}
SELECT 
  SUM(SALARY) AS soma_salarios, 
  AVG(SALARY) AS media_salarios, 
  MAX(SALARY) AS salario_maximo, 
  MIN(SALARY) AS salario_minimo 
FROM EMPLOYEE;
```


12. Quantos funcionários trabalham no Departamento 20?
```{sql connection=con}
SELECT COUNT(*) AS total_funcionarios 
FROM EMPLOYEE 
WHERE DNO = 20;
```


13. Quantos departamentos possuem funcionários?
```{sql connection=con}
SELECT COUNT(DISTINCT DNO) AS departamentos_com_funcionarios 
FROM EMPLOYEE;S
```

```{r}
Sys.setenv(TZ = "America/Sao_Paulo")
Sys.time()
```







